臺北高等行政法院判決
　　　　　　　　　　　　　　　　　　 95年度簡字第00693號
原　　　告　甲○○
被　　　告　新竹縣政府
代　表　人　乙○○縣長）住同.
上列當事人間因就業服務法事件，原告不服行政院勞委會中華民
國95年7 月7 日勞訴字第0950025171號訴願決定，提起行政訴訟
。本院判決如下：
　　主  文
原告之訴駁回。
訴訟費用由原告負擔。
　　事  實
一、事實概要：
    原告聘僱泰國籍逃逸外勞BUNYUEN THIRAWAT（下稱B 君，護
    照號碼：T479302 ；原經核准之雇主：日商大豐營造股份有
    限公司台灣分公司，居留地址：新竹縣竹東鎮○○路○ 段
    1027號）至新竹縣竹北市○○○街（即鴻樓建築工地），從
    事工地板模之工作，案經新竹縣警察局竹北分局於民國（下
    同）95年3 月7 日查獲，遂於95年3 月15日以北警外字第
    0955001262號函移由被告查處，經被告審查後，以其違反就
    業服務法第57條第1 款及第63條第1 項之規定，而於95年3
    月27日以95府勞福字第0950040521號罰鍰處分書處原告罰鍰
    新台幣（下同）15萬元整（下稱系爭處分）。原告不服，提
    起訴願惟遭訴願決定駁回，遂向本院提起本件行政訴訟。
二、兩造聲明：
　(一)原告聲明求為判決：
    1.訴願決定與原處分均撤銷。
    2.訴訟費用由被告負擔。
　(二)被告聲明求為判決：
    1.駁回原告之訴。
    2.訴訟費用由原告負擔。
三、兩造之爭點：
　(一)原告主張之理由：
    1.查原處分及訴願決定所述，殊非事實亦顯無據。按原告於
      95 年3月7日遭新竹縣警察局竹北分局以非法聘僱泰國逃
      逸外勞為由查獲，並製作筆錄，當時承辦員警並非以一問
      一答之方式為之，而係其自行撰寫筆錄後強行要求原告於
      其上簽名，是該筆錄之外觀或許查無可議之處，惟因該份
      筆錄並非原告所陳述之意見，無任何證據力可言。為證明
      該份筆錄確非承辦警員以一問一答方式與原告為之，懇請
      鈞院向新竹縣警察局竹北分局調閱該份筆錄之錄音帶及錄
      影帶，用供證明。
    2.次查原告工作之工地為元川營造股份有限公司所承攬施作
      ，原告於該工地僅係作臨時性之工作，並非小包或工頭，
      故不可能有聘僱外勞工作之行為，該公司之工地主任溫子
      平就此可為證明。
    3.綜上所陳，原告確無非法聘僱外勞從事工作之行為，原處
      分及訴願決定，殊嫌無據，請調查上開證據並撤銷原處分
      ，以保權益。
　(二)被告主張之理由：
    1.經查原告為國中畢業，故於偵訊筆錄中所用字彙，亦屬簡
      單之常用會話語句。例如：問：[ 警方於95年3 月7 日7
      時20分，於竹北市○○○街( 鴻樓工地) 前查獲之泰國籍
      逃逸外勞BUNYUENTHIRAWATKONG 你是否認識? 是否為你所
      雇用?]答：[ 我認識、是我雇用的。] 問：[ 你雇用該
      泰國籍逃逸外勞從事何事?]答：[ 從事板模的工作。]
      ... 等等。
    2.經被告於95年10月5 日詢問當時做偵訊筆錄之員警黃建富
      ，其表示當時警方並未強行要求訴訟人簽名，亦願出庭做
      證說明。況且，該外勞在警方筆錄中亦供認不諱，雙方說
      詞一致，可證原告確已違反就業服務法。就該法第57條第
      1 款規定「雇主聘僱外國人不得聘僱未經許可、許可失效
      或他人所聘僱之外國人。」以及同法第63條第1 項規定「
      違反第57條第1 款規定者，處新台幣十五萬元以上七十五
      萬元以下罰鍰。五年內再犯者，處三年以下有期徒刑、拘
      役或科新台幣120 萬元以下罰金。」故原告主張之理由顯
      與事實不符，違章事實洵堪認定，準此，起訴理由難謂採
      據。揆諸首揭法條規定，核無不合。是原處分應予維持。
    3.綜上，本案起訴無理由，請依法駁回。
　　理  由
一、按「雇主聘僱外國人不得有下列情事：1.聘僱未經許可、許
    可失效或他人所申請聘僱之外國人。．．．」是為就業服務
    法第 57 條第 1 款所明定。違反者依同法第 63 條第 1
    項規定處 15 萬元以上 75 萬元以下罰鍰。又查聘僱外國人
    工作，不得妨礙本國人之就業機會、勞動條件、國民經濟發
    展與社會安定，亦為就業服務法第 42 條所明定，同法第43
    條復規定：「除本法另有規定外，外國人未經雇主申請許可
    ，不得在中華民國境內工作。」另就業服務法法所規範之對
    象，並未限制大型企業或工廠經營者始有適用，舉凡一般家
    庭類、學校、依法立案之短期補習班、海洋漁撈工作業者，
    均應其受規範。又此處所謂聘僱，參考依行政院勞工委員會
    93 年 10 月 21 日勞職外字第 0930206923 號函示：「查
    『就業服務法』（以下簡稱本法）所稱之『聘僱』，係
    以有否提供勞務之事實而為認定，故尚非僅限於民法規定之
    『僱傭關係』始構成本法之聘僱關係，至其『承攬關係』亦
    包括在內。」
二、查原告聘僱泰國籍逃逸外勞BUNYUEN THIRAWAT至新竹縣竹北
    市○○○街從事工地板模之工作，經新竹縣警察局竹北分局
    於95年3 月7 日查獲之事實，業據原告警訊筆錄供陳明確：
    「（問：警方於95年3 月7 日7 時20分，於竹北市○○○街
     (鴻樓工地) 前查獲之泰國籍逃逸外勞BUNYUEN THIRAWAT
    你是否認識？是否為你所雇用？）答：我認識、是我雇用的
      。」、「（問：你雇用該泰國籍逃逸外勞從事何事？）答
    ：從事板模的工作。」、「（問：你除了雇用他外，有無提
    供他吃住及交通接送？）答：我只提供吃住。」、「你雇用
    該名泰國籍逃逸外勞BUNYUEN THIRAWAT時，是否知道他是外
    籍勞工？」答：知道。」有原告簽名按指印之該警訊筆錄附
    卷足稽。核與該未經許可僱用逃逸之外勞B 君，於查獲當時
    所供陳之情節：「（問：是何人雇用你？從事何事？．．．
    ）答：是王鴻源（51.3.22 ，Ｚ000000000，出生年月日及身
    分證號碼俱為甲○○之資料，應係甲○○之誤載）僱用我。
    」、（問：你的工作情形如何？薪資如何計算？）答：8 至
    17 時 止，薪資還沒和老闆談。」、「（問：你是否知道逃
    逸及非法工作是違法的？）答：知道。」大致相符，亦有B
    君之警訊筆錄附卷足稽。足見原告在獲案之初供陳之內容與
    事實相吻合一致。原告主張其警訊筆錄係警方強行要求簽名
    ，並無證據力等語，然未見原告提出事證以明之，何況原告
    上開違章事實之認定，另有B 君之警訊及查獲現場之照片可
    資查對，且原告如認為警訊筆錄之記載與其所供不合，自可
    悍然拒絕簽名，其未為此圖，嗣後僅空言指摘警訊筆錄之不
    是，自難謂警方有攀誣設陷之情節。原告所陳既無證據足以
    證明，核屬事後反悔翻異前供之說詞，自難憑採。是原告95
    年3 月聘僱未經許可之外勞，即洵堪認定。
三、綜上，原告未經許可擅自聘僱外勞從事模板工作，所為實已
    違反就業服務法第57條第1 款之規定，系爭處分因之依同法
    第63條規定科處罰鍰15萬元整，並無違誤，訴願決定予以維
    持，亦無不合。原告仍執前詞，訴請撤銷為無理由，應予駁
    回。
四、又原告請求調取本件警訊筆錄之錄音帶及錄影帶以證明作筆
    錄員警未一問一答方式為之等語。惟查，行政訴訟法對於警
    訊筆錄之採證方式並未如刑事訴訟法定有規定明文，是警訊
    筆錄之證據能力及證據證明力為何，自應由法院依行政訴訟
    法第133 條以下之規定（證據篇）為審酌依據，並本於經驗
    法則綜合判斷事證，以資判別待證事實之可信度及證明力，
    並不因警訊筆錄之問答方式而影響實質心證之證據資料。再
    者，本件警訊筆錄既經原告簽名並按指印，且在增刪處再由
    原告按指印以明之，可知原告係本於自由意願為之，否則筆
    錄之記載非屬事實，其自可拒絕簽名按指印。本件事證既明
    ，則原告請求調取之資料，核與本件待證事實之認定，不生
    影響，爰不予調取，附此敘明。
五、本件訴訟標的金額未逾20萬元，為適用簡易程序事件，本判
    決爰不經言詞辯論為之；又本件待證事實已明，兩造其餘之
    攻擊防禦方法，無庸一一論斷，併予敘明。
據上論結，本件原告之訴為無理由，爰依行政訴訟法第98條第3
項前段、第236條、第233條第1項，判決如主文。
中　　華　　民　　國　　96　　年　 　2　　月　 27  　 日
                              第六審判庭
                                  法  官   陳鴻斌
上為正本係照原本作成。
本件以訴訟事件所涉及之法律見解具有原則性者為限，始得於本
判決送達後20日內向本院提出上訴狀並表明上訴理由，如已於本
判決宣示後送達前提起上訴者，應於判決送達後20日內補具上訴
理由（均按他造人數附繕本），且經最高行政法院許可後方得上
訴。
中　　華　　民　　國　　96　　年　 　3　　月　　5　　 日
                                  書記官  陳清容
